臺灣彰化地方法院刑事判決　　　　　　　　　　　　　九十一年度訴字第三二二號
　　公　訴　人　臺灣彰化地方法院檢察署檢察官
　　被　　　告　乙○
右列被告因誣告案件，經檢察官提起公訴 (九十一年度偵字第一一六０號)，本院判
決如左：
    主  文
乙○意圖使他人受刑事處分，向該管公務員誣告，處有期徒刑拾月。
    事  實
一、乙○與張蒼明、戊○○、丙○○、陳麗珠等人比鄰而居，乙○前開住處之出入口
    ，必經張蒼明居所即彰化縣彰化市○巷里○○路○段五五號門前之騎樓，而張蒼
    明習慣上將其汽車停放在該處，造成乙○進出不便，又因張蒼明位於上開居所後
    方之住處即同路五段八九巷二七號地形上低於位於前排五五號居所約二尺，且其
    後院恰好接乙○上開住所之後門，張蒼明及其家人為方便通行，而架設鐵梯於乙○住所後門之擋土牆上，造成乙○不滿，雙方屢因通行問題發生爭執。後乙○於
    民國九十年四月三十日十八時許，又因上開爭議，至張蒼明住處前，口出穢言、
    大聲叫罵，戊○○不堪其擾，遂前去理論，乙○竟基於傷害之概括犯意，抓其頭
    髮，將其拖入其上開住處（即彰化縣彰化市○巷里○○路○段五三號），徒手毆
    打其臉部、手部等處，致戊○○受有臉部紅腫、兩手挫傷，右膝亦因遭拖行而瘀
    青，嗣因戊○○大聲呼救，己○○及另二名至張蒼明家中估價之油漆工人丁○○
    、甲○○聞聲前去勸架，己○○即擋在乙○與戊○○中間，乙○竟承前之傷害概
    括犯意，朝己○○胸部等處一陣亂打，致己○○受有左胸部挫傷、右手前臂挫傷
    、左腳挫傷、右頸部擦傷及左背部擦傷等多處傷害，戊○○、己○○二人，遂分
    別於同年五月一日及七月二十六日，前去彰化縣警察局彰化分局決官派出所，對
    乙○提出傷害告訴（此所涉傷害犯行，業經本院另以九十一年度易字第一九六號
    案審結），而乙○得知戊○○對其提起傷害之告訴後，明知張蒼明、戊○○、丙○○、陳麗珠及己○○（即戊○○之未婚夫）等五人，並未於九十年四月三十日
    十八時許，至其家中（即彰化縣彰化市○巷里○○路○段五三號）共同傷害其身
    體，竟基於使上開五人受刑事處分之意圖，於九十年四月三十日十八時與戊○○
    、己○○發生衝突，經其二人報警處理後，自持不詳之利刃將自己之左手前臂劃
    傷五刀後，於同年五月六日，檢具驗傷診斷書，向彰化縣警察局彰化分局快官派
    出所員警提出傷害之告訴，謊稱張蒼明、陳麗珠、張明才、戊○○、己○○等五
    人於上述時間，至其家中，聯手毆打其頭部及身體，待其昏蹶後，並持水果刀殺
    其左手前臂五刀云云，經快官派出所員警受理後，報請臺灣彰化地方法院檢察署
    檢察官偵辦，而分為該署九十年偵字第五四四九號案，經檢察官偵查後，發現並
    無實據而對張蒼明等五人為不起訴處分，始知上情。
二、案經臺灣彰化地方法院檢察署檢察官自動檢舉簽分偵查起訴。
    理  由
一、訊據被告乙○固不否認有於上述時、地，為前開宿怨，而與戊○○等人發生衝突
    之事實，惟其矢口否認有何誣告之犯行，辯稱：當天係戊○○、張蒼明等五人跑
    到伊家，聯手毆打伊之頭部等處達三十分之久，伊昏過去，醒來發現手被劃了五
    刀，伊曾見己○○手拿水果刀，但不知係何人拿刀割伊的，伊決無誣告云云。惟
    查：被告上開誣告犯行，業據被害人戊○○、張明才、己○○等人到庭指述歷歷
    ，核與在場目擊被告打傷戊○○、己○○之證人甲○○、丁○○二人結證之證詞
    ，大致相符，證人丁○○更明確結證說：伊有看到被告拿刀劃傷自己之左手臂五
    刀等情，是被害人前之指述，實非無稽；又被告指稱伊遭被害人等五人痛毆身體
    及頭部約達半小時之久而昏蹶過去，然核其所提出之驗傷診斷書所載，被告當時
    僅受有左前臂有五道撕裂傷、左手第五指有擦傷、右臂有紅腫等傷，其頭部及身
    體均無受傷之跡象，與其指控遭被害人五人聯手毆打頭部、身體等處達三十分鐘
    之久，其甚而因此昏蹶過去等語，顯相出入，又其原於警訊時指稱：當時係己○○先進門毆打伊頭部的，後來戊○○、張蒼明、陳麗珠、張明才亦聯手毆打伊，
    伊快暈倒時，己○○從褲袋中拿出一把長約十八分分之水果刀，以左手擋住伊臉
    部，持該把水果刀由上往下劃傷伊左手臂，己○○劃傷伊同時，其他四人還繼續
    毆打伊云云，然其後於本院審理時卻稱：伊有看到己○○拿水果刀進來，後來其
    五人聯手毆打伊，伊暈了過去，醒來後，就發現左手臂被劃了五刀，伊不知係何
    人殺傷伊的云云，其供詞前後矛盾，誣指、捏造之情形甚明，再觀本院九十一年
    度易字第一九六號案警卷中所附被告受傷之照片及驗傷診斷書之記載，被告左前
    臂上之刀傷有五處，長度分別為五公分三處、四公分及二公分各一處，傷口幾呈
    平行排列，且間距大致相等，設若被告遭己○○持刀劃傷時，其他人仍繼續毆打
    伊，則被告所受之刀傷理難呈規則狀，其傷口實無如照片所示這般整齊之理，是
    其所辯，顯係懷恨搆陷被害人之詞，無可採信。而被告前述毆傷戊○○、己○○
    之犯行，迭經本院以九十一年度易字第一九六號刑事判決判處被告有罪，有判決
    書一份附卷可參。而被告誣指被害人五人傷害伊之舉，業使臺灣彰化地方法院檢
    察署分以九十年度偵字第五四四九號案對被害人五人進行偵查，是被告誣指之舉
    ，已使被害人五人陷於受刑事處分之危險。是被告誣告之犯行已堪認定，應依法
    予以論科。
二、核被告所為係犯刑法第一百六十九條第一項誣告罪。其一行為誣告張蒼明等五人
    ，係以一行為侵害數法益而成立數誣告罪，應依想像競合之規定，從一重處斷。
    爰審酌被告犯罪之動機、目的、方法、手段、品行，其與張蒼明均不知睦鄰之道
    ，為上述通行問題，竟一再發生衝突，助長社會暴戾之氣，並再三與訟，皆無可
    取，且被告於遭被害人提起告訴後，不知反省，反圖以不法之手段，自殘以製造
    被害之假象，而胡亂申告，致使司法權之行使發生錯誤，嚴重干擾司法之正確性
    ，並使被害人遭受訟累，所生危害難謂輕微，及其犯後不知善與被害人同尋和平
    共處之道，仍一再辯稱被害，態度不佳等一切情狀，量處如主文所示之刑，以示
    懲儆。
三、據上論斷，應依刑事訴訟第二百九十九條第一項前段、刑法第一百六十九條第一
    項、第五十五條，判決如主文。
本案經檢察官林依成到庭執行職務。
中      華      民      國      九十一      年      四    月  二十三    日
                                    臺灣彰化地方法院刑事第一庭
                                        法      官  葛永輝
右正本證明與原本無異。
如不服本判決，應於判決送達後十日內向本院提出上訴狀( 須附繕本 )。
                                        法院書記官  施惠卿
中      華      民      國      九十一      年      四    月  二十四    日
刑法第一百六十九條
意圖他人受刑事或懲戒處分，向該管公務員誣告者，處七年以下有期徒刑。
意圖他人受刑事或懲戒處分，而偽造、變造證據或使用偽造變之證據者亦同。
